---
title: "ROI"
author: "Buse Baltacıoğlu"
date: "04 01 2021"
output: pdf_document
---
#Özet
#1. Giriş
#2. Problem Sınıfları
#3. Yazılım
#4. Veri Yapıları
#4.1 Amaç fonksiyonu
#4.2 Kısıtlar
#4.3 Karar değişkenleri
#4.4 Sınırlar
#4.5 Optimizasyon problemi


maximize(z) = 3x1 + 7x2 − 12x3
subject to    5x1 + 7x2 + 2x3 <= 61
              3x1 + 2x2 − 9x3 <= 35
               x1 + 3x2 +  x3 <= 31
                       x1, x2 >= 0, x3€[−10, 10].


```{r}
con<-rbind(c(5,7,2),
           c(3,2,-9),
           c(1,3,1))

con_dir<-c("<=","<=","<=")

rhs<-c(61,35,31)

lp<-OP(objective = L_objective(c(3,7,-12)),
       constraints = L_constraint(con,
                                  dir = con_dir,
                                  rhs = rhs),
       bounds = V_bound(li = 3,
                        ui = 3,
                        lb = -10,
                        ub = 10,
                        nobj = 3),
       maximum = TRUE)
lp
```

Alternatif

```{r}
lp<-OP()

objective(lp)<-L_objective(c(3,7,-12))

constraints(lp)<-L_constraint(con,
                              dir = con_dir,
                              rhs = rhs)

bounds(lp)<-V_bound(li = 3,
                    ui = 3,
                    lb = -10,
                    ub = 10,
                    nobj = 3)

maximum(lp)<-TRUE

lp
```

```{r}
param<-rep.int(1, length(objective(lp)))

objective(lp)(param)
```
Ayarlayıcı işlevleri, önceden oluşturulmuş OP'leri değiştirmeyi kolaylaştırır. 

```{r}
terms(objective(lp))
```
Amaç fonksiyonunun verilerine erişmek için genel işlev terms() kullanılmalıdır.

OP() işlevi her zaman tüm OP'yi depolayan 'OP' sınıfına ait bir S3 nesnesi döndürür. Saklama tek bir R nesnesindeki OP, diğerleri arasında birçok avantaja sahiptir:

Sorunun çözümü sırasında tutarlılık açısından kontrol edilebilir.

OP'nin farklı elementlerine, problem oluşturulduktan sonra kolayca erişilebilir.

Tüm OP'yi yeniden tanımlamaya gerek kalmadan kolayca düzenlenebilir, örneğin bir kısıt eklenebilir, sınırlar değiştirilebilir.

Tutarlılık kontrolleri, karar değişkenlerin boyutlarının birbirine uyduğunu doğrular.


#5. İşlevsellik

#5.1 Optimizasyon problemi çözümleri
```{r}
lp_sol<-ROI_solve(lp, solver = "glpk")
lp_sol
```
#5.2 Çözüm ve durum kodu
```{r}
solution(lp_sol)
```


minimize(z) = −x1 − x2 − x3 − x4 − 99x5
subject to    x1 + x2 <= 1
              x3 + x4 <= 1
              x4 + x5 <= 1
              xi€{0, 1}

#Binary Linear Programming

```{r}
blp<-OP(objective = L_objective(c(-1,-1,-1,-1,-99)),
        constraints = L_constraint(rbind(c(1,1,0,0,0), c(0,0,1,1,0), c(0,0,0,1,1)),
                                   dir = c("<=","<=","<="),
                                   rhs = rep.int(1,3)),
        types = rep("B",5L))
```

```{r}
blp_sol<-ROI_solve(blp,
                   solver = "glpk",
                   method = "msbinlp",
                   nsol_max = 32)
```

```{r}
blp_sol
```

```{r}
solution(blp_sol)
```

```{r}
lp_inaccurate_sol<-ROI_solve(lp,
                             solver = "glpk",
                             tol = 1e-32)
```

```{r}
solution(lp_inaccurate_sol, force = TRUE)
```

```{r}
solution(lp_sol, type = "dual")
```

```{r}
solution(lp_sol, type = "aux")
```

```{r}
solution(lp_sol, type = "msg")
```

```{r}
solution(lp_sol, type = "objval")
```

```{r}
solution(lp_sol, type = "status")
```

```{r}
solution(lp_sol, type = "status_code")
```

#5.3 Reformulations
#Quadratic Programming

minimize() = −x − 4y − z + 3xy + yz
             x, y, z € {0, 1}

```{r}
Q<-rbind(c(0,3,0), c(0,0,1), c(0,0,0))

bqp<-OP(Q_objective(Q=Q+t(Q),
                    L=c(-1,-4,-1)),
        types = rep("B", 3))

glpk_signature<-ROI_solver_signature("glpk")

head(glpk_signature, 3)
```

```{r}
milp<-ROI_reformulate(x = bqp, to = glpk_signature)

ROI_solve(milp, solver = "glpk")
```

#5.4 ROI çözücüleri

```{r}
ROI_available_solvers(bqp)[, c("Package", "Repository")]
```

```{r}
head(ROI_registered_solvers(), 3)
```

```{r}
ROI_applicable_solvers(lp)
```

```{r}
head(ROI_installed_solvers(),3)
```

#5.5 ROI yazma/okuma

```{r}
lp_file<-tempfile()

ROI_write(lp, lp_file, "lp_lpsolve")

writeLines(readLines(lp_file))
```

```{r}
ROI_read(lp_file, "lp_lpsolve")
```

-Veri seti çekme örneği

```{r}
tmpfile <- tempfile()
con <- gzcon(url("http://www.zib.de/koch/perplex/data/netlib/mps/capri.mps.gz"))
writeLines(readLines(con), tmpfile)
close(con)
(capri <- ROI_read(tmpfile, type="mps_fixed", "lpsolve"))
(sol <- ROI_solve(capri))
```








#5.6 ROI modelleri


```{r}
if (length(miplib()) == OL){
  miplib_download_benchmark(quiet = TRUE)
  miplib_download_metainfo()
}
```

```{r}
ops<-miplib("ns1766074")
ops
```

```{r}
agg<-netlib("agg")

ROI_solve(agg, "glpk")

```

```{r}
library(jsonlite)
```

```{r}
nested_unclass<-function(x){
  x<-unclass(x)
  if(is.list(x))
    x<-lapply(x, nested_unclass)
  x
}
```

```{r}
agg_json<-toJSON(nested_unclass(agg))

tmp_file<-tempfile()

writeLines(agg_json, tmp_file)
```

#5.7 ROI ayarları
```{r}
simple_gradient<-function(func, x, ...) {
  numDeriv::grad(func, x, method = "simple", ...)
}
```

```{r}
ROI_options("gradient", simple_gradient)
```

```{r}
simple_jacobian<-function(func, x, ...) {
  numDeriv::jacobian(func, x, method = "simple", ...)
}
```

```{r}
ROI_options("jacobian", simple_jacobian)
```

```{r}
ROI_options("default_solver")
```

```{r}
ROI_options("default_solver", "glpk")
```

```{r}
ROI_options("default_solver", "auto")
```

```{r}
Sys.setenv(ROI_LOAD_PLUGINS=FALSE)
```

#6. Örnekler

#6.1 Doğrusal optimizasyon problemleri (LP)
 
  maximize(z) = x1 + 2x2
subject to  x1 + 8x2 = 9
            5x1 + x2 <= 6
       x1€[−9, 9], x2€[−7, 7]

```{r}
lp<-OP(c(1,2),
       maximum = TRUE,
       L_constraint(L=rbind(c(1,8),c(5,1)),
                    dir = c("==","<="),
                    rhs = c(9,6)),
       bounds = V_bound(lb = c(-9,-7),
                        ub = c(9,7)))
```

```{r}
lp_sol<-ROI_solve(lp, "glpk")

lp_sol
```

```{r}
solution(lp_sol)
```

#6.2 Quadratic optimization problems (QP)

minimize(z) = (x1^2+x2^2)/2-x1
subject to    4x1 + 6x2 >= 10
                 x1, x2 >= 0

```{r}
qp<-OP(Q_objective(Q = diag(2), L = c(-1,0)),
       L_constraint(c(4,6), ">=", 10))
```

```{r}
qp_sol<-ROI_solve(qp, "qpoases")

qp_sol
```

```{r}
solution(qp_sol)
```

Ek kısıt eklememiz gerekirse

7x1 + 11x2 − x1^2 − x2^2 >= 40

```{r}
qcqp<-qp

constraints(qcqp)<-rbind(constraints(qp),
                         Q_constraint(-diag(c(2,2)),
                                      L = c(7,11),
                                      ">=", 40))

```

```{r}
ROI_applicable_solvers(qcqp)
```

```{r}
qcqp_sol<-ROI_solve(qcqp, "alabama", start = c(5,5))
```

```{r}
solution(qcqp_sol)
```

```{r}
qcqp_sol<-ROI_solve(qcqp, "neos", method = "mosek")
```

```{r}
qcqp_sol
```

```{r}
solution(qcqp_sol)
```

#6.3 Conic optimization problems (CP)

Zero Cone
x1 + 8x2 = 9 ←→ 9 − (1 8)x = s € Kzero
```{r}
cpeq<-C_constraint(c(1,8), K_zero(1), 9)
```

Linear Cone
5x1 + x2 <= 6 ←→ 6 − (5 1)x = s € Klin
```{r}
cpleq<-C_constraint(c(5,1), K_lin(1), 6)
```

```{r}
zlcp<-lp

constraints(zlcp)<-c(cpeq, cpleq)

zlcp_sol<-ROI_solve(zlcp, solver = "scs")

zlcp_sol
```

```{r}
solution(zlcp_sol)
```

Second-order Cone
```{r}
soc1<-OP(c(1,1,0),
         C_constraint(L = rbind(c(0,0,-7),
                                c(-3,0,0),
                                c(0,-5,0)),
                      cone = K_soc(3),
                      rhs = c(6,2,4)),
         maximum = TRUE,
         bounds = V_bound(ld = -Inf, ui = 3, ub = 9, nobj = 3))
```

```{r}
soc1_sol<-ROI_solve(soc1, solver = "ecos")
soc1_sol
```

```{r}
solution(soc1_sol)
```

```{r}
A<-rbind(c(0,0,-1),c(-1,0,0),c(0,-1,0))

soc2<-OP(objective = L_objective(c(0,0,1)),
         constraints = c(C_constraint(A,K_soc(3),c(0,0,0)),
                         L_constraint(c(1,1,0), "==", 2)))
```

```{r}
soc2_sol<-ROI_solve(soc2,solver = "ecos")
soc2_sol
```

```{r}
solution(soc2_sol)
```

Exponential cone
```{r}
cexpp<-C_constraint(L = rbind(c(-3,-5,0,0),
                              c(0,0,0,0),
                              c(0,0,-11,-12)),
                    cone = K_expp(1), rhs = c(7,1,9))
```

```{r}
expp1<-OP(c(1,2,0,0), cexpp, 
          bounds = V_bound(ld = -Inf, 
                           ub = c(20,20,50,50)),
          maximum = TRUE)
```

```{r}
expp1_sol<-ROI_solve(expp1, solver = "ecos")

expp1_sol
```

```{r}
solution(expp1_sol)
```

```{r}
A<- rbind(c(0,-1),c(0,0),c(-7,0))

log1<-OP(L_objective(c(0,1),c("x","t")),
         C_constraint(A, K_expp(1), rhs = c(0,1,9)),
         bounds = V_bound(lb = c(0, -Inf),
                          ub = c(1, Inf)),
         maximum = TRUE)
```

```{r}
Log1_sol<-ROI_solve(log1, solver = "ecos")
Log1_sol
```

```{r}
solution(Log1_sol)
```

Power cone
```{r}
A<-rbind(c(-1,0),c(0,0),c(0,-1))

cpowp<-C_constraint(A, K_powp(1/4), rhs = c(5,1,2))

powp1<-OP(c(3,5), cpowp, 
          bounds = V_bound(lb = c(0,2)))

```

```{r}
powp1_sol<-ROI_solve(powp1, solver = "scs",
                     max_iter = 1e6)

powp1_sol
```

```{r}
solution(powp1_sol)
```

Positive semidefinite cone
```{r}
A<-matrix(c(1,2,3,2,4,5,3,5,6),nrow = 3)
```

```{r}
vech(A)
```

```{r}
F1<-rbind(c(10,3),c(3,10))
F2<-rbind(c(6,-4),c(-4,10))
F3<-rbind(c(8,1),c(1,6))
F0<-rbind(c(16,-13),c(-13,60))

psd<-OP(objective = L_objective(c(1,1,-1)),
        constraints = C_constraint(L = vech(F1,F2,F3),
                                   cone = K_psd(3),
                                   rhs = vech(F0)))

```

```{r}
psd_sol<-ROI_solve(psd, solver = "scs")

psd_sol
```

```{r}
solution(psd_sol)
```

#6.4 General nonlinear optimization problems
```{r}
nlp1<-OP(maximum = TRUE, 
         bounds = V_bound(ud = 42, nobj = 3L))

objective(nlp1)<-F_objective(F = function(x) prod(x),
                             n =3,
                             G = function(x) c(prod(x[-1]), prod(x[-2]), prod(x[-3])))

const<-function(x) x[1]+2*x[2]+2*x[3]

constraints(nlp1)<-F_constraint(F = const, 
                                dir = "<=", 
                                rhs = 72,
                                J= function(x)c(1,2,2))

nlp1
```

Kısıt ekleyelim

```{r}
nlp2<-nlp1

constraints(nlp2)<-L_constraint(L=c(1,2,3),
                                "<=",
                                72)

nlp2
```

```{r}
nlp1_sol1<-ROI_solve(nlp1, "alabama", 
                     start = c(10,10,10))

nlp1_sol1
```

```{r}
solution(nlp1_sol1)
```

```{r}
nlp1_sol2<-ROI_solve(nlp1, "alabama", 
                     start = c(20,20,20))

nlp1_sol2
```

```{r}
solution(nlp1_sol2)
```

```{r}
nlp1_sol3<-ROI_solve(nlp1, "alabama",
                     start = c(10,10,10),
                     tol = 1E-24)
nlp1_sol3
```

```{r}
solution(nlp1_sol3, force = TRUE)
```

```{r}
nlp1_sol4<-ROI_solve(nlp1, "deoptimr",
                     start = c(20,20,20),
                     max_iter = 400,
                     tol = 1E-6)
nlp1_sol4
```

```{r}
solution(nlp1_sol4)
```

#6.5 Mixed integer problems

```{r}
A<-rbind(c(5,3),c(7,1))

milp<-OP(c(5,7),
         constraints = L_constraint(A, c(">=",">="),
                                    c(7,9)),
         types = c("B", "I"))

milp_sol<-ROI_solve(milp, solver = "glpk")

milp_sol
```

```{r}
solution(milp_sol)
```

#7. Extending ROI

#7.1 Signatures

```{r}
OP_signature(lp)
```

```{r}
glpk_signature <- ROI_plugin_make_signature(objective = "L",
 constraints = "L", types = c("C", "I", "B", "CI", "CB", "IB", "CIB"),
 bounds = c("X", "V"), maximum = c(TRUE, FALSE))
```

#7.2 Yeni çözücü methodu yazma

```{r}
glpk_solve_OP<-function(x, control = list()) {
  control$canonicalize_status<-FALSE
  glpk<-list(Rglpk_solve_LP,
             obj = terms(objective(x))[["L"]],
             mat = constraints(x)$L,
             dir = constraints(x)$dir,
             rhs = constraints(x)$rhs,
             bounds = bounds(x),
             types = types(x),
             max = maximum(x), 
             control = control)
  mode(glpk)<-"call"
  if (isTRUE(control$dry_run))
    return(glpk)
  
  out<-eval(glpk)
  ROI_plugin_canonicalize_solution(solution = out$solution,
                                   optimum = out$optimum,
                                   status = out$status,
                                   solver = "glpk",
                                   message = out)
}
```

#7.3 Çözücü yöntemlerini kaydetme
```{r}
ROI_plugin_register_solver_method(glpk_signature,
                                  "glpk",
                                  glpk_solve_OP)
```
#7.4 Adding additional information
```{r}
ROI_plugin_add_status_code_to_db(solver = "glpk", 
                                 code = 5L,
                                 symbol = "GLP_OPT",
                                 message = "Solution is optimal.",
                                 roi_code = 0L)
```

```{r}
ROI_plugin_register_solver_control(solver = "glpk",
                                   args = "tm_limit",
                                   roi_control = "max_time")
```

#7.5 Registering reformulations
```{r}
bqp_signature <- ROI_plugin_make_signature(objective = "Q",
 constraints = c("X", "L"), types = c("B"), bounds = c("X", "V"),
 cones = c("X"), maximum = c(TRUE, FALSE))
```

```{r}
milp_signature <- ROI_plugin_make_signature(objective = "L",
 constraints = c("X", "L"),
 types = c("C", "I", "B", "CI", "CB", "IB", "CIB"),
 bounds = c("X", "V"), maximum = c(TRUE, FALSE), cones = c("X"))
```

```{r}
ROI_plugin_register_reformulation(from = bqp_signature, 
                                  to = milp_signature, 
                                  method_name = "bqp_to_lp",
                                  method = bqp_to_lp, 
                                  description = "", 
                                  cite = "", 
                                  author = "")
```

#7.6. Registering reader/writer
```{r}
library(slam)
```

```{r}
json_reader_lp <- function(file, ...) {
 stopifnot(is.character(file))
 y <- read_json(file, simplifyVector = TRUE)
 to_slam <- function(x) do.call(simple_triplet_matrix, x)
 x <- OP()
 objective(x) <- L_objective(to_slam(y[["objective"]][["L"]]),
 y[["objective"]][["names"]])
 constraints(x) <- L_constraint(to_slam(y[["constraints"]][["L"]]),
 y[["constraints"]][["dir"]], y[["constraints"]][["rhs"]],
 y[["constraints"]][["names"]])
 types(x) <- y[["types"]]
 bounds(x) <- structure(y[["bounds"]], class = c("V_bound", "bound"))
 maximum(x) <- as.logical(y[["maximum"]])
 x
 }
```

```{r}
json_writer_lp <- function(x, file, ...) {
 writeLines(toJSON(nested_unclass(x), null = "null"), con = file)
 }
```

```{r}
plugin_name <- "io"
ROI_plugin_register_writer("json", plugin_name, milp_signature, json_writer_lp)
ROI_plugin_register_reader("json", plugin_name, json_reader_lp)
```

```{r}
fname <- tempfile()
file <- ROI_write(lp, file = fname, type = "json")
lp_json <- ROI_read(file = fname, type = "json")
```

#7.7 ROI Test


```{r}
test_solver("glpk")
```

#8. Applications

#8.1 L1 regression

```{r}
create_L1_problem <- function(x, y) {
 p <- ncol(x) + 1L
 m <- 2 * nrow(x)
 L <- cbind(1, x, diag(nrow(x)), -diag(nrow(x)))
 bnds <- V_bound(li = seq_len(p), lb = rep(-Inf, p), nobj = p+m)
 OP(objective = L_objective(c(rep(0, p), rep(1, m))),
    constraints = L_constraint(L, dir = eq(nrow(x)), rhs = y),
    bounds = bnds)
 }
```

```{r}
data("stackloss", package = "datasets")

l1p<-create_L1_problem(x = as.matrix(stackloss)[,-4],
                       y = stackloss[,4])


L1_res<-ROI_solve(l1p, solver = "glpk")

solution(L1_res)[1:ncol(stackloss)]
```

#8.2 Best subset selection

#8.3 Relative risk regression
```{r}
logbin_gps <- function(y, X) {
 loglikelihood <- function(beta) {
 xb <- drop(X %*% beta)
 if (any(xb > 0)) NaN else sum(y * xb + (1 - y) * log(1 - exp(xb)))
 }

gradient <- function(beta) {
 exb <- exp(drop(X %*% beta))
 drop(crossprod(X, (y - exb) / (1 - exb)))
 }

OP(F_objective(loglikelihood, n = ncol(X), G = gradient),
 L_constraint(L = X, dir = leq(nrow(X)), rhs = double(nrow(X))),
 bounds = V_bound(ld = -Inf, nobj = ncol(X)), maximum = TRUE)
}

```

```{r}
R> logbin_cp <- function(y, X, rhs_eps = 1e-7) {
 y_is_0 <- y == 0L
 n_y_is_0 <- sum(y_is_0)
 o <- OP(c(y %*% X, double(n_y_is_0), rep(1, n_y_is_0)), maximum = TRUE)
 L1 <- cbind(X, matrix(0, nrow(X), 2 * n_y_is_0))
 log1exp <- function(xi, j, n_y_is_0) {
   M <- matrix(0, nrow = 6, ncol = length(xi) + 2 * n_y_is_0)
   M[1, seq_along(xi)] <- -xi
   M[3, length(xi) + j] <- -1
   M[4, length(xi) + n_y_is_0 + j] <- -1
   M[6, length(xi) + j] <- 1
   M
 }
 L2 <- mapply(log1exp, split(X[y_is_0,], seq_len(n_y_is_0)),
              seq_len(n_y_is_0), MoreArgs = list(n_y_is_0 = n_y_is_0),
              SIMPLIFY = FALSE)
 rhs <- c(c(0, 1, 0), c(0, 1, 1))
 rhs <- c(rep(-rhs_eps, nrow(X)), rep(rhs, n_y_is_0))
 cones <- c(K_lin(nrow(X)), K_expp(2 * n_y_is_0))
 L <- do.call(rbind, c(list(L1), L2))
 constraints(o) <- C_constraint(L, cones, rhs)
 bounds(o) <- V_bound(ld = -Inf, nobj = length(objective(o)))
 o
}
```



















