---
title: "ROI:An Extensible R Optimization Infrastructure"
author: "Buse Baltacıoğlu"
date: "18 01 2021"
output:
  beamer_presentation:
    theme: CambridgeUS
    colortheme: seahorse
    fonttheme: professionalfonts
    highlight: tango
---

```{r setup, include=FALSE}
knitr::opts_chunk$set(echo = FALSE)
```

---

# ROI nedir?

 R optimizasyon altyapısı paketi, doğrusal, ikinci dereceden, konik ve genel doğrusal olmayan optimizasyon problemlerini tutarlı bir şekilde modellemek için genişletilebilir bir altyapı sağlar.
 
 Ayrıca altyapı, optimizasyon problemlerini çeşitli formatlarda okumak ve yazmak için birçok farklı çözücüyü, reformülasyonu, problem koleksiyonunu ve işlevi yönetir.

---

 Optimizasyon; istatistik, makine öğrenimmi ve veri biliminde rutin olarak kullanılan birçok yöntemde önemli bir rol oynar.
 
 Genellikle, bu yöntemlerin uygulamaları, yalnızca belirli bir uygulamada uygulanabilecek şekilde tasarlanmıştır, oldukça özelleştirilmiş optimizasyon algoritmalarına dayanır.

---

# R optimizasyon altyapısının avantajları

* Optimizasyon problemi tek bir nesnede saklanır.

* Sorunun çözümü sırasında tutarlılık açısından kontrol edilebilir.

* Optimizasyon probleminin farklı elementlerine, problem oluşturulduktan sonra kolayca erişilebilir.

* Tüm optimizasyon problemini yeniden tanımlamaya gerek kalmadan kolayca düzenlenebilir.

* Son gelişmeleri R çözücü ortamına eklemek kolaydır.

* ROI ve 23 tanımlayıcı paketi ile genişletilebilir olarak tasarlanmıştır.

---

# ROI'de kullanılan optimizasyon modeli sınıfları

 Abbreviation | Full name
------------- | -------------
     **BLP**  | Binary Linear Programming
      **CP**  | Conic Programming
      **IP**  | Integer Programming
      **LP**  | Linear Programming
    **MILP**  | Mixed Integer Linear Programming
     **MIP**  | Mixed Integer Programming
     **NLP**  | Nonlinear Programming
    **QCQP**  | Quadratically Constraint Quadratic Programming
      **QP**  | Quadratic Programming
     **SDP**  | Semidefinite Programming
    **SOCP**  | Second Order Cone Programming

---

# ROI'nin kullanım alanları

Kullanım Alanları                  | Konular
-----------------------------------|---------
Kombinatoryal Problemler           | Sudoku
Doğrusal Regresyon                 | En küçük kareler 
Doğrusal Regresyon                 | En az mutlak sapma problemi
Genelleştirilmiş Doğrusal Modeller | Lojistik regresyon
Genelleştirilmiş Doğrusal Modeller | Poisson regresyon
Model Seçimi                       | Ridge regresyonu
Model Seçimi                       | Kement
Portföy Optimizasyonu              | Portföy optimizasyonu
Ağ Modelleri                       | MILP ile finansal risk ağı optimizasyonu

---

# ROI'ye giriş

 İlgili bir optimizasyon problemini tanımlayan bir model kurduktan sonra problemi bir algoritmanın anlayabileceği şekilde kodlamaktır. En temel biçim bir vektörler kümesi ve bir kısıtlama matrisidir.

---

# Amaç Fonksiyonu

* Ulaşılmak istenen amacın matematiksel ifadesidir.

* Karar değişkenlerinin bir fonksiyonudur.

* Optimizasyon kriterini verir.

OP(objective, constraints, types, bounds, maximum = FALSE)

- *Genel doğrusal olmayan amaç fonksiyonu*

F_objective(F, n, G = NULL, H = NULL, names = NULL)

- *Doğrusal amaç fonksiyonu*

L_objective(L, names = NULL)

- *İkinci dereceden amaç fonksiyonu*

Q_objective(Q, L = NULL, names = NULL)

---

# Kısıtlar

* İşletme kısıtlarını ifade eden matematiksel fonksiyonlardır.

* Eşitlik veya eşitsizlik biçiminde ifade edilir.

OP(objective, constraints, types, bounds, maximum = FALSE)

- *Genel doğrusal olmayan kısıtlar*

F_constraint(F, dir, rhs, J = NULL, names = NULL)

- *Konik kısıtlar*

C_constraint(L, cones, rhs, names = NULL)

- *İkinci dereceden kısıtlar*

Q_constraint(Q, L, dir, rhs, names = NULL)

- *Doğrusal kısıtlar*

L_constraint(L, dir, rhs, names = NULL)

---

# Karar Değişkenleri

* Değerini bizim belirlemek istediğimiz değişkenlerdir.

* Verilecek kararı ifade eder. 

OP(objective, constraints, types, bounds, maximum = FALSE)

Karar değişken tipleri: *C*, *I*, *B* 

---
# Hedef değişken sınırları

OP(objective, constraints, types, bounds, maximum = FALSE)

V_bound(li, ui, lb, ub, nobj, ld = 0, ud = Inf, names = NULL)

---

# Doğrusal programlama ile ilgili örnek

```{r echo=FALSE, out.width="200px"}
library(png)
library(grid)
img <- readPNG("C:/Users/Casper/Desktop/soru_1.png")
 grid.raster(img)
 
```

---

# ROI çözücüleri

ROI_solve(x, solver, control = list(), ...)

ROI, birden çok optimizasyon çözücüsü için tek bir arayüz oluşturan bir R paketidir. Optimizasyon problemleri için farklı çözücüleri kolayca değiştirmek isteyen R kullanıcılarına büyük kolaylık sağlar. 

---
# Amaç fonksiyonu ve kısıtların durumuna göre çözücüler

```{r echo=FALSE, out.width="300px"}
img_2<- readPNG("C:/Users/Casper/Desktop/co.png")
 grid.raster(img_2)
 
```

---

# Binary programlama ile ilgili örnek

```{r echo=FALSE, out.width="300px"}
img_3 <- readPNG("C:/Users/Casper/Desktop/soru_2.png")
 grid.raster(img_3)
 
```

---
# Optimizasyon problemlerini yazma ve okuma

Optimizasyon sorunları genellikle özel düz metin dosyalarında depolanır ve paylaşılır. LP ve MIP dosya formatları için "mps","lp","sif" ve "freemps" yaygın olarak kullanılmaktadır.

---

# Test koleksiyonları

Yazılım deposu NETLIB, diğer birçok yazılımın yanı sıra bir doğrusal programlama test koleksiyonunu da içerir.

---

# İkinci dereceden programlama ile ilgili örnek

```{r echo=FALSE, out.width="200px"}
img_4 <- readPNG("C:/Users/Casper/Desktop/soru_3.png")
 grid.raster(img_4)
 
```

---
# Doğrusal olmayan programlama ile ilgili örnek

```{r echo=FALSE, out.width="200px"}
img_5 <- readPNG("C:/Users/Casper/Desktop/soru_4.png")
 grid.raster(img_5)
 
```

---

# 

Beni dinlediğiniz için teşekkürler :)















